【裁判字號】    95,簡上,26
【裁判日期】    950329
【裁判案由】    偽造文書
【裁判全文】
臺灣桃園地方法院刑事判決              95年度簡上字第26號
公  訴  人  桃園地方法院檢察署檢察官
上  訴  人  甲○○
                    （現在臺灣新竹戒治所強制戒治中）
上列上訴人因偽造文書案件，不服本院簡易庭94年11月25日94年
度壢簡字第1970號第一審判決（聲請簡易判決處刑案號：94年度
偵字第15500 號），提起上訴，本院管轄之第二審地方法院合議
庭判決如下：
    主  文
上訴駁回。
    事  實
一、甲○○因明知其經臺灣桃園地方法院檢察署發布通緝，為免
    遭警查緝，乃將自友人處得知之乙○○年籍資料詳記在心，
    嗣於民國94年2 月13日2 時30分許，在桃園縣中壢市內定里
    9 鄰8 之55號前為警查獲涉嫌竊盜案件，為警帶回警局詢問
    ，甲○○即基於偽造署押及行使偽造私文書之犯意，先於同
    日5 時至5 時10分許，在桃園縣警政府警察局中壢分局文化
    派出所製作第1 次警詢筆錄時，接續於附表編號1 、2 所示
    之處，偽造「乙○○」之署押3 枚；再於同日8 時至8 時40
    分許，在上址製作第2 次警詢筆錄時，接續於附表編號3 、
    4 及8 至10所示之處偽造「乙○○」之署押13枚，並在附表
    編號5 所示之指認照片（其上黏貼甲○○照片）上書寫「姓
    名：乙○○、50年9 月21日、身份證字號：Ｚ000000000、中
    壢市○○路349 巷30號」、「這是我本人乙○○無誤」，並
    偽造「乙○○」署押並按捺指印，在附表6 所示之口卡片上
    書寫「這是我本人乙○○無誤」，並偽造「乙○○」署押並
    按捺指印，足以表示「乙○○」確認指認照片及口卡片上之
    人為其本人，並在附表編號7 所示之案發照片上書寫「因準
    備偷東西被發現跑給工廠人追，遭工廠人員打傷」、「與腳
    傷因被發現工廠人員打傷」，並偽造「乙○○」之署押並按
    捺指印，足以表示確認案發照片所示之情形，再接續將之交
    付予承辦員警以行使；復於同日16時36分許，在臺灣桃園地
    方法院檢察署檢察官內勤訊問時，又接續偽造「乙○○」如
    附表編號11之署押，足生損害於乙○○本人及司法機關偵查
    刑事案件之正確性。嗣因檢察官以「乙○○」之名義起訴，
    經乙○○本人於94年5 月6 日至本院第4 法庭開庭時表示遭
    他人冒用名義應訊，經本院採集指紋送交內政部警政署刑事
    警察局比對後，始查知上情。
二、案經桃園縣政府警察局中壢分局移送臺灣桃園地方法院檢察
    署檢察官偵查聲請簡易判決處刑。
    理  由
一、訊據被告甲○○對前揭犯罪事實於警詢、檢察官偵查中及本
    院審理時坦承不諱，且有被告偽造署押「乙○○」於上如附
    表所示之警詢筆錄、指認照片、口卡片、案發照片、權利告
    知通知書、逮捕通知書及訊問筆錄在卷可佐，並有本院94年
    度易字第422 號案件94年5 月6 日準備程序筆錄、內政部警
    政署刑事警察局94年5 月13日刑紋字第0940074126號鑑驗書
    及所附指紋卡片2 份等附卷可憑，足認被告前開自白與事實
    相符，堪以採信。本件事證明確，應予論罪科刑。
二、被告於附表編號5 、6 、7 所示之指認照片、口卡片、案發
    照片上書寫如事實欄所述之文字後偽造署押，足以表示「乙
    ○○」確認指認照片及口卡片上之人為其本人，及確認案發
    照片所示之情形，足以生損害於乙○○本人及司法機關偵查
    刑事案件之正確性，此等文件均足認係刑法第210 條之私文
    書，後被告再接續將前開文書交付予承辦員警以行使之所為
    ，係犯刑法第216 條、第210 條之行使偽造私文書罪。又被
    告於前述以外附表所示之欄位內偽造「乙○○」之署押，亦
    足生損害於乙○○本人及司法機關偵查刑事案件之正確性，
    則係犯刑法第217 條第1 項之偽造署押罪。按警局所製作表
    示被告經警依刑事訴訟法之規定逕行拘提或逮捕，特此通知
    其本人，並通知其家屬，及得選任辯護人到場各之通知，無
    非為警察機關因其逕行拘提或逮捕犯罪嫌疑人，認應依刑事
    訴訟法第88條之1 第4 項規定告知其本人及其家屬，所踐行
    之程序而已，故被告在各通知聯之「被通知人簽章欄」下方
    偽簽他人姓名及按捺指印，僅係處於受通知者之地位，尚不
    能表示其係有製作何種文書之意思及曾為何項之意思表示（
    此與交通違規人在警員製作之舉發交通違規事件通知單上「
    收受通知聯者簽章」欄內偽簽他人姓名，具有表示收到該通
    知單之意，情形並非相同），自難認應成立刑法第210 條之
    偽造私文書罪（最高法院91年度臺非字第295 號判決意旨參
    照）。原審認被告於附表編號8 至10所示之權利告知通知書
    、逮捕通知書之收受人簽章欄內偽造「乙○○」之署押，係
    構成210 條偽造文書罪部分，應予更正。被告基於單一犯意
    ，於密接之時空下接續在附表所示文件上接續偽造「乙○○
    」之署名，侵害相同之法益，為接續犯。再被告一接續在前
    開文件上偽造署名之行為，其中在附表編號5 至7 文件上偽
    造署名之行為經評價為構成偽造文書罪，在其餘文件上偽造
    署名部分則構成偽造署押罪，係一行為觸犯偽造私文書、偽
    造署押二罪，為想像競合犯，依刑法第55條之規定，應從一
    重之偽造私文書罪處斷。又被告在附表編號5 至7 所示之文
    件上偽造「乙○○」署押，屬偽造私文書之部分行為；而偽
    造私文書之低度行為，應為行使之高度行為所吸收，僅論以
    行使偽造私文書罪。如附表偽造署押數量欄所示偽造之署押
    24枚，應依刑法第219 條之規定宣告沒收。
三、原審認被告之罪證明確，依刑事訴訟法第449 條第1 項前段
    、第450 條第1 項，刑法第216 條、第210 條、第217 條第
    1 項、第55條、第41條第1 項前段、第219 條，罰金罰鍰提
    高標準條例第2 條，並審酌被告素行、冒用乙○○名義應訊
    ，除損及乙○○本人，並造成司法機關查緝犯罪之困難，所
    生危害非輕等情狀，逕以簡易判決量處被告有期徒刑5 月，
    並諭知易科罰金之折算標準，除應更正被告在權利告知通知
    書、逮捕通知書上偽造乙○○署押部分僅構成偽造署押罪，
    及被告在附表編號5 至7 所示指認照片、口卡片、案發照片
    上偽造乙○○署押部分，因足以表示「乙○○」確認指認照
    片及口卡片上之人為其本人，及案發照片所示之情形確為當
    時案發情形，構成偽造文書罪外，其認事用法均無違誤，量
    刑亦屬妥適，應予維持。上訴人以原審量刑過重為由提起上
    訴，顯無理由，其上訴應予駁回。
據上論斷，應依刑事訴訟法第455 條之1 第3 項、第368 條，判
決如主文。
中    華    民    國    95    年    3     月    29    日
                        刑事第九庭審判長法  官  林明洲
                                        法  官  胡芷瑜
                                        法  官  何燕蓉
以上正本證明與原本無異。
本件不得上訴。
                                        書記官  許弘樺
中    華    民    國    95    年    3     月    29    日
附錄論罪科刑法條：
刑法第二百十六條
行使第二百十條至第二百十五條之文書者，依偽造、變造文書或
登載不實事項或使登載不實事項之規定處斷。
刑法第二百十條
偽造、變造私文書，足以生損害於公眾或他人者，處五年以下有
期徒刑。
刑法第二百十七條
偽造印章、印文或署押，足以生損害於公眾或他人者，處三年以
下有期徒刑。
盜用印章、印文或署押，足以生損害於公眾或他人者，亦同。
附表：
┌───┬─────────────┬─────────┐
│ 編號 │      偽造署押所在        │   偽造署押數量   │
│      │                          │ （應沒收之署押） │
├───┼─────────────┼─────────┤
│  一  │第一次警詢筆錄之應告知事項│署名2 枚（含簽名及│
│      │欄。                      │指印各1 枚）。    │
├───┼─────────────┼─────────┤
│  二  │第一次警詢筆錄之被詢問人處│署名1 枚（簽名1 枚│
│      │。                        │）。              │
├───┼─────────────┼─────────┤
│  三  │第二次警詢筆錄之應告知事項│署名2 枚（含簽名及│
│      │欄。                      │指印各1 枚）。    │
├───┼─────────────┼─────────┤
│  四  │第二次警詢筆錄之被詢問人處│署名1 枚（簽名1 枚│
│      │。                        │）。              │
├───┼─────────────┼─────────┤
│  五  │製作第二次警詢筆錄時指認照│署名2 枚（含簽名及│
│      │片下方。                  │指印各1 枚）。    │
├───┼─────────────┼─────────┤
│  六  │製作第二次警詢筆錄時口卡片│署名2 枚（含簽名及│
│      │下方。                    │指印各1 枚）。    │
├───┼─────────────┼─────────┤
│  七  │製作第二次警詢筆錄時案發照│署名4 枚（簽名及指│
│      │片旁。                    │印各2 枚）。      │
├───┼─────────────┼─────────┤
│  八  │權利告知通知書之收受人簽章│署名1 枚（簽名1 枚│
│      │欄。                      │）。              │
├───┼─────────────┼─────────┤
│  九  │逮捕通知書（通知本人聯）之│署名4 枚（簽名及指│
│      │被通知人欄及收受人簽章欄。│印各2 枚）。      │
├───┼─────────────┼─────────┤
│  十  │逮捕通知書（通知家屬聯）之│署名4 枚（簽名及指│
│      │被通知人欄及收受人簽章欄。│印各2 枚）。      │
├───┼─────────────┼─────────┤
│ 十一 │檢察官內勤訊問筆錄之受訊問│署名1 枚（簽名1 枚│
│      │人處。                    │）。              │
└───┴─────────────┴─────────┘


司法院資訊處製作；財團法人民間司法改革基金會備份。
